【裁判字號】    92,簡上,111
【裁判日期】    920716
【裁判案由】    違反動產擔保交易法
【裁判全文】
臺灣桃園地方法院刑事判決                        九十二年度簡上字第一一一號
    上  訴  人  乙○○原名陳.
    即  被  告
右上訴人因違反動產擔保交易法案件，不服本院中壢簡易庭九十一年度壢簡字第一三
一０號，中華民國九十一年十二月三十一日第一審簡易判決（起訴案號：台灣桃園地
方法院檢察署九十一年度偵字第一七一一三號）提起上訴，本院判決如左︰
    主  文
上訴駁回。
乙○○緩刑貳年。
    事  實
一、乙○○（原名陳玉芳）於民國九十年九月二十四日，以動產擔保交易附條件買賣
    方式，向址設台北市松山區○○○路一六八號十三樓「甲○○○股份有限公司」
    （下稱奇異公司）購買ＴＯＹＯＴＡ廠牌二００一年份車號五Ｆ－六九三五號自
    用小客車一部，為動產擔保交易之債務人。並於同年月二十七日訂立分期付款買
    賣契約書，雙方約定分期付款總價為新台幣（下同）七十九萬一千零二十四元，
    除頭期款八萬六千元於訂約時給付外，餘七十萬五千零二十四元分四十八期（自
    九十年十月二十四日起至九十四年九月二十四日止）按月每期付款一萬四千六百
    八十八元，標的物應存放於定約時乙○○所載之住所即桃園縣楊梅鎮○○村○○
    ○路三五九號，在未付清全部價金前，標的物所有權仍屬於奇異公司所有，不得
    出賣、出質、移轉、抵押或為其他處分，亦不得擅自將標的物遷移停放於他處。
    詎乙○○因經濟狀況欠佳，自九十一年三月該次僅繳納部分款項（尚欠款七百零
    三元），至後即未再按期繳納各期應繳之款項，總共積欠分期價款六十一萬七千
    五百九十九元，並意圖不法之利益，於同年四月間（原判決及聲請簡易判決處刑
    書誤載為九十一年九月間，應予補正），未經奇異公司之同意擅自將前開標的物
    遷移至台南。嗣因乙○○遲未繳納款項，經奇異公司於九十一年四月二十二日起
    多次派員至桃園縣楊梅鎮○○村○○○路三五九號查訪均未發現該車，經向乙○
    ○催討餘款無著，復不知該車輛去處，而無法行使取回權，致生損害於債權人奇
    異公司。
二、案經奇異公司訴由台灣桃園地方法院檢察署檢察官聲請簡易判決處刑。
    理  由
一、右揭事實，除關於遷移之時間外，業據被告乙○○於偵查及本院審理時供認不諱
    ，核與被害人奇異公司代理人丙○○於偵、審中指訴之情節相符，並有卷附之動
    產擔保交易法附條件買賣設定登記申請書、附條件買賣契約書、甲○○○股份有
    限公司付款記錄查詢、汽車牌照新領登記書各一份可稽，再觀諸本件前開附條件
    買賣契約書第二條款記載標的車輛之存放地點與本契約甲方（即被告乙○○）之
    地址同，而被告所填載之住居所為桃園縣楊梅鎮○○村○○○路三五九號，由此
    可知，在本件附條件買賣分期價金未付清前，標的物所有權仍屬於告訴人奇異公
    司，且車輛應停放於約定放置地點，不得任意遷移。惟被告繳款至九十一年三月
    份（尚有部分餘款未繳清）後即停止繳款，又在未經告訴人同意之情形將車輛遷
    移停置他處，復未告知告訴人新的放置地點，致告訴人無法行使取回權，被告主
    觀上顯有不法利益之意圖，且因此足使債權人即告訴人之債權因車輛被遷移不知
    去向無法行使取回權，而生損害於債權人至明。末查，告訴人奇異公司代理人丙
    ○○於本院審理時證稱從被告沒有繳錢時，在他欠二、三期後，即九十一年四月
    二十二日我們就開始尋車，就發現車子沒有放置在約定地點等語明確，核與被告
    於本院調查時供稱九十一年四月車開到台南，之後就一直放在台南等語相符（詳
    本院九十二年五月三十日訊問筆錄），而參諸被告自九十一年三月份繳納該期部
    分款項後，即未再繳付任何分期價款起，告訴人為保障己身權益即自九十一年四
    月份開始尋車，繼而發現系爭車輛未停放在約定之放置地點，足認遷移標的物之
    時間應為九十一年四月間。被告嗣後於本院審理時改稱是在九十一年七、八月或
    九十一年八月下旬，車子才開走云云，顯與事實不符，自不足採，而公訴人認被
    告係於九十一年九月間將系爭車輛遷移不知去向云云，亦有誤解，均附此敘明。
    綜述，本件事證明確，被告犯行洵堪認定。
三、核被告乙○○所為，係犯動產擔保交易法第三十八條之罪。原審適用動產擔保交
    易法第三十八條、刑法第十一條前段、第四十一條第一項前段、罰金罰鍰提高標
    準條例第一條前段、第二條，逕以簡易判決判處被告拘役五十五日，如易科罰金
    ，以三百元折算一日，經核認事用法並無不合，量刑亦稱妥適，應予維持。被告
    上訴意旨以因雙方已達成和解，求予撤銷改判云云，非有理由，應予駁回。末查
    被告乙○○前於八十三年間因侵占罪及賭博罪分別經本院、台灣高等法院判處有
    期徒刑十月、八月確定，並經本院裁定應執行有期徒刑一年五月，於八十五年八
    月十三日縮刑假釋期滿執行完畢後，五年以內未曾受有期徒刑以上刑之宣告，有
    卷附台灣桃園地方法院檢察署刑案資料查註紀錄表一份、台灣高等法院被告全國
    前案紀錄表一份可按，其已與告訴人奇異公司達成民事和解賠償損害，有和解書
    在卷可憑，其受本次罪刑科處，當知所警惕，信無再犯之虞，是以本院認對被告
    所宣告之刑以暫不執行為適當，爰併諭知緩刑二年，以啟自新。
據上論斷，應依刑事訴訟法第四百五十五條之一第三項、第三百六十八條，刑法第七
十四條第二款，判決如主文。
本案經檢察官張春暉到庭執行職務。
中      華      民      國      九十二      年      七    月    十六    日
                                  臺灣桃園地方法院刑事第三庭
                                      審判長法  官  謝順輝
                                            法  官  蔡榮澤
                                            法  官  林惠霞
右正本證明與原本無異。
不得上訴。
                                            書記官  陳恩如
中      華      民      國      九十二      年      七    月十七    日
附錄本案論罪科刑法條
動產擔保交易法第三十八條
動產擔保交易之債務人，意圖不法之利益，將標的物遷移、出賣、出質、移轉、抵押
為其他處分，致生損害債權人者，處三年以下有期徒刑、拘役或科或併科六千元以下
之罰金。


司法院資訊處製作；財團法人民間司法改革基金會備份。
